臺灣高等法院臺中分院刑事裁定　
111年度抗字第437號
抗  告  人  
即  受刑人  鐘啟禎




具  保  人  楊明星


上列抗告人等因沒入保證金案件，不服臺灣臺中地方法院中華民
國111年3月31日裁定（111年度聲字第1018號），提起抗告，本
院裁定如下：
    主  文
原裁定撤銷。     
檢察官之聲請駁回。 
    理  由
一、原裁定意旨略以：抗告人即受刑人鐘啟禎（下稱受刑人）因
    違反槍砲彈藥刀械管制條例案件，經臺灣臺中地方檢察署檢
    察官指定保證金新臺幣（下同）6萬元，由抗告人即具保人
    楊明星（下稱具保人）出具現金保證後，受刑人已獲釋放，
    此有刑事被告現金保證書、國庫存款收款書影本等在卷足憑
    。嗣受刑人上揭案件經本院110年度上更一字第65號判處有
    期徒刑3年1月，併科罰金5萬元確定，並移付臺灣臺中地方
    檢察署執行，經臺灣臺中地方檢察署檢察官傳喚到案執行，
    無正當理由不到，且拘提無著，並通知具保人應通知或帶同
    受刑人遵期到案執行，亦未據具保人履行等情，有送達證書
    、臺灣臺中地方檢察署通知、臺灣彰化地方檢察署檢察官拘
    票、報告書、受刑人及具保人之戶役政連結作業系統、在監
    在押紀錄表、個人戶籍資料查詢結果、臺灣高等法院在監在
    押簡表、受刑人之臺灣高等法院前案紀錄表等件在卷可稽，
    足認受刑人已逃匿，爰依刑事訴訟法第118條、第119條之1
    第2項、第121條第1項規定，裁定沒入具保人繳納之保證金6
    萬元及實收利息等語。
二、㈠受刑人抗告意旨略以：原審於民國111年3月31日作成裁定
    時，受刑人已因另案遭警緝獲留置，且於同年4月1日到案執
    行，原裁定仍沒入具保人之保證金，與法未合，請撤銷原裁
    定等語。㈡具保人抗告意旨略以：原裁定沒入具保人之保證
    金不合法，請撤銷原裁定等語。
三、按具保之被告逃匿者，應命具保人繳納指定之保證金額，並
    沒入之。不繳納者，強制執行。保證金已繳納者，沒入之，
    刑事訴訟法第118條第1項定有明文。又具保係以命具保人提
    出保證書及繳納相當數額保證金之方式，作為替代羈押之手
    段，而繳納保證金之目的，即在擔保被告按時出庭或接受執
    行，使訴訟程序得以順利進行，是沒入具保人繳納之保證金
    ，應以被告「逃匿中」為其要件，而被告是否逃匿，應以法
    院裁定生效時判斷之，不因其嗣後到案而受影響，如被告曾
    經逃匿，但於法院沒入保證金裁定「生效」前，業已緝獲或
    自行到案，即不得再以被告逃匿為由，沒入保證金。次按裁
    判應於製作裁判書時成立，其宣示或送達，係裁判對外發生
    效力之方法，是以裁判於對外發表時發生效力，即法院之裁
    判經宣示後，或未宣示者經送達後，即發生其外部效力。故
    裁判未經宣示者，法院固應將裁判送達於訴訟當事人及關係
    人等應受送達人，惟因送達先後各有不同，法院之裁判自應
    於訴訟當事人最先收受送達即開始對外表示時發生效力，不
    可謂裁判效力之發生因各訴訟當事人收受送達時間之不同而
    有歧異。至於其他訴訟當事人嗣後收受送達者，僅生法定期
    間起算之問題，亦無礙於已發生之裁判效力（最高法院108
    年度台抗字第322號裁定意旨參照）。
四、經查：
　㈠受刑人因涉犯違反槍砲彈藥刀械管制條例案件，經臺灣臺中
    地方檢察署檢察官指定保證金6萬元，並由具保人於108年3
    月19日如數繳納後，將受刑人釋放，嗣案經本院以110年度
    上更一字第65號判決判處有期徒刑3年1月，併科罰金5萬元
    確定。嗣臺灣臺中地方檢察署檢察官合法傳喚受刑人到案執
    行，受刑人無正當理由不到案執行，且具保人經通知亦未遵
    期督同受刑人到案接受執行，復經拘提無著，亦查無受刑人
    在監執行或羈押中等情，原審因認受刑人已逃匿，於111年3
    月31日裁定沒入上述保證金及實收利息。
　㈡惟受刑人已於111年4月1日入法務部○○○○○○○○○執行另案，有
    臺灣高等法院被告前案紀錄表可稽（見本院卷第44頁），而
    原審於111年3月31日所為沒入保證金之裁定並未宣示，其裁
    定正本分別於111年4月13日送達於受刑人所在之法務部○○○○
    ○○○○○，及於111年4月8日送達於具保人住所，並於111年4月
    7日送達於臺灣臺中地方檢察署由檢察官收受等情，有原審
    法院送達證書在卷可證（見原審卷第51、53、55頁），依前
    揭法律規定及說明，原裁定於111年4月7日對外發生效力前
    ，受刑人已因另案於111年4月1日入監執行徒刑，顯已非屬
    「逃匿中」之狀態，則原裁定自不得以受刑人逃匿為由，沒
    入具保人繳納之保證金及實收利息。原審未予詳查，仍裁定
    沒入上開保證金及實收利息，於法即有未合。至具保人提起
    抗告雖未指摘及此，惟原裁定既有上揭可議之處，即屬無可
    維持，應予撤銷，且為免徒增司法資源之浪費，爰由本院自
    為裁定，審酌以上各情，認本件尚不符合沒入保證金之法定
    要件，檢察官之聲請為無理由，應予駁回。
據上論斷，應依刑事訴訟法第413條，裁定如主文。
中　　華　　民　　國　　111 　年　　5 　　月 　12　　日
        　　刑事第二庭    審判長法　官  何　志　通
　　　　　　　　　　　　　　    法　官  許  月  馨
　　　　　　　　　　　　　　　  法　官  吳  進  發     
以上正本證明與原本無異。     
不得再抗告。
                                書記官  洪  宛  渝  
　　　　　　　　　　　　　　　　
中　　華　　民　　國　　111 　年　　5 　　月　　12　　日